【裁判字號】    95,重再,33
【裁判日期】    951024
【裁判案由】    所有權移轉登記
【裁判全文】
臺灣高等法院民事裁定                  95年度重再字第33號
再審原告    戊○○
訴訟代理人  楊尚賢律師
再審被告    甲○○
            丙○○
            乙○○
            丁○○
上列當事人間所有權移轉登記事件，再審原告對於中華民國95年
6月8日最高法院95年度台上字第1200號確定判決，提起再審之訴
，本院裁定如下：
    主  文
再審之訴駁回。
再審訴訟費用由再審原告負擔。
    理  由
一、按對於第三審法院之判決，係本於民事訴訟法第496條第1項
    第9款至第13款事由，聲明不服者，專屬原第二審法院管轄
    。民事訴訟法第499條第2項但書定有明文。查本件再審原告
    主張原確定判決有「證人經具結後，就為判決基礎之證言為
    虛偽陳述」之情形，依民事訴訟法第496條第1項第10款提起
    再審之訴，是本件應由本院管轄，合先敘明。
二、本件再審原告起訴主張略以：坐落於台北市○○區○○段2
    小段337號土地係再審原告與再審被告丙○○各出資50% 所
    購買，其餘再審被告甲○○、乙○○、丁○○並無出資購地
    事實，惟再審被告竟向法院誆稱系爭土地係渠等以35%、5%
    、20%、40%分別出資取得土地所有權並信託登記於再審原告
    名下，約定俟渠等將來能辦理所有權移轉登記時，再審原告
    應將土地所有權移轉返還予渠等。然本件實為再審原告因信
    任再審被告丙○○，對於購買系爭土地之出資、訂約等事宜
    ，未請再審被告丙○○書立字據，且買賣契約見證人郭仁六
    為再審被告丙○○之叔父，再審被告丙○○竟於本件前訴訟
    程序將郭仁六列為證人，其意圖奪取再審原告對系爭土地
    50%持分之所有權甚明；又再審被告丙○○近年積欠其餘再
    審被告甲○○、乙○○、丁○○等金錢無力償還，渠等始通
    謀合議謊稱系爭土地為渠等出資共有，信託於再審原告名下
    ，進而終止與再審原告之信託關係，辦理所有權移轉登記，
    資以抵償再審被告丙○○所積欠之債務。而本件重要證人即
    承辦代書賴美慧於前訴訟程序之證言虛偽不實，顯有勾串再
    審被告之嫌。此由證人賴美慧於前訴訟程序中作證時有備而
    來，手持一大疊資料，經再審原告委任律師抗議並要求檢視
    其所帶資料時，發現該疊文件中除有系爭土地相關資料外，
    尚有再審原告同意返還之切結書（尚未簽名），惟另名證人
    即本件協調人郭國榮於作證卻絲毫未提及有製作切結書，足
    見證人賴美慧之證言虛偽不實。再審原告業於民國92年5月
    28日以賴美慧涉嫌偽證罪，向台灣士林地方法院檢察署遞狀
    告訴，迄今無有回文。爰依民事訴訟法第496條第1項第10款
    提起再審之訴云云。
三、按證人、鑑定人、通譯、當事人或法定代理人經具結後，就
    為判決基礎之證言、鑑定、通譯或有關事項為虛偽陳述者，
    固得以再審之訴對於確定終局判決聲明不服。惟該情形，以
    宣告有罪之判決已確定，或因證據不足以外之理由，而不能
    為有罪之確定判決者為限，始得提起再審之訴。此觀民事訴
    訟法第496條第1項第10款、第2項規定甚明。是對於確定判
    決提起再審之訴，主張有民事訴訟法第496條第1項第10款，
    而未主張宣告有罪之判決已確定，或其刑事訴訟不能開始或
    續行非因證據不足者，應認其訴為不合法（最高法院36年度
    民刑事庭會議決議 (三)參照）。
四、查再審原告雖主張證人賴美慧證言不實，惟其自承向台灣士
    林地方法院遞狀告訴證人賴美慧涉有偽證罪嫌後，迄今無有
    回文（見本院卷第13頁）。證人賴美慧既未經判決偽證有罪
    確定，復無因證據不足以外理由而不能為有罪確定判決之情
    事，即與民事訴訟法第496條第2項規定要件不符。再審原告
    逕依民事訴訟法第496條第1項第10款規定提起本件再審之訴
    ，揆諸前揭說明，其訴不合法，應予駁回。
五、依民事訴訟法第502條第1項、第95條、第78條，裁定如主文
    。
中    華    民    國    95    年    10    月    24    日
                    民事第一庭
                        審判長法  官  張耀彩
                              法  官  林金吾
                              法  官  盧彥如
正本係照原本作成。
本裁定除以適用法規顯有錯誤為理由，並經本院許可外，不得再
抗告。如提起再抗告，應於收受後10日內委任律師為訴訟代理人
向本院提出再抗告狀。並繳納再抗告費新台幣１千元。
中    華    民    國    95    年    10    月    25    日
                              書記官  鄭兆璋


司法院資訊處製作；財團法人民間司法改革基金會備份。
